【裁判字號】    89,上訴,4207
【裁判日期】    900115
【裁判案由】    誣告
【裁判全文】
臺灣高等法院刑事判決                          八十九年度上訴字第四二七號
    上  訴  人  臺灣板橋地方法院檢察署檢察官
    被      告  乙○
右上訴人因誣告案件，不服臺灣板橋地方法院八十九年度訴字第一二四九號，中華民
國八十九年十月二十日第一審判決（起訴案號：臺灣板橋地方法院檢察署八十九年度
偵字第一０五一六號）提起上訴，本院判決如左：
    主  文
上訴駁回。
    理  由
一、公訴意旨略以：被告乙○因參加告訴人甲○○所召集之互助會發生糾紛而有嫌隙
    ，竟意圖使告訴人受刑事處分，於民國（下同）八十八年二月二十一日杜撰事實
    ，向台灣板橋地方法院檢察署檢察官提出告訴，並於該署偵訊中訛稱其於八十七
    年十月九日上午遭告訴人及告訴人夫王芳富所僱請之流氓毆打並遭強迫吃糞便、
    告訴人令其吃糞便云云，而向該署檢察官誣告，因認被告涉有刑法第一百六十九
    條第一項之誣告罪嫌云云。
二、按犯罪事實應依證據認定之，無證據不得推定其犯罪事實；又不能證明被告犯罪
    者，應諭知無罪之判決；刑事訴訟法第一百五十四條及三百零一條第一項分別定
    有明文。次按誣告罪之成立，以告訴人所訴被訴之人事實必須完全出於虛構為要
    件，若有出於誤會或懷疑有此事實而為申告，以致不能證明其所訴之事實為真實
    ，縱被訴人不負刑責，而告訴人本缺乏誣告之故意，亦難成立誣告罪名，又誣告
    罪之成立，以意圖他人受刑事處分虛構事實而向該管公務員申告為其要件，故其
    所訴事實，雖不能證明係屬實在，而在積極方面尚無證據證明其確係故意虛構者
    ，仍不能遽以誣告論處，最高法院先後著有四十四年臺上字第八九二號判例、四
    十六年臺上字第九二七號判例可資參照。
三、本件公訴人認被告涉有誣告罪嫌，無非以證人即當時在現場目睹事發經過之劉乾
    銘之證詞顯示被告身上充滿糞便，係因其自行跌倒沾染地面糞便所致云云，以及
    被告供詞顯示告訴人先前並不知悉被告將行經事發地點，則告訴人斷無將糞便穢
    物儲存於其所經營之雜貨店內只為日夜等待被告前來之理，亦無事後不惜將該等
    穢物糞便潑灑於自宅門上之理等為據。惟訊據被告乙○堅決否認有誣告犯行，辯
    稱；伊當時確有遭告訴人及告訴人夫王芳富毆打及潑灑糞便，並無虛構事實誣告
    之情事等語。
四、經查：
  (一)告訴人固迭於偵審中指陳被告虛構事實提出前開告訴云云，然經原審法院調閱該
    案偵審卷宗核閱結果，被告於該案偵查初訊時係指稱當時遭告訴人夫王芳富強拉
    至屋內，復遭告訴人僱請之流氓毆打，並強迫其吃糞便等語（參見台灣板橋地方
    法院檢察署八十八年度偵字第五○三七號案卷八十八年二月二十一日訊問筆錄）
    ，嗣於偵查複訊時指稱當時告訴人指使二名男子將其強拉至店內，告訴人夫王芳
    富持掃把將其毆傷，告訴人則要求其吃糞便等語（參見同上案卷八十八年三月十
    九日訊問筆錄），其後於本院審理時亦指稱當時係告訴人將其機車牽往告訴人之
    便利商店，告訴人夫王芳富及另二名年籍不詳男子強拉其進入店內，迨進入店內
    後，告訴人即拉扯其頭髮，並遭告訴人夫王芳富持掃把毆打，另二名男子亦對其
    拳打腳踢，並遭潑灑糞便等語（參見本院八八年度易字第一七九四號案卷八十八
    年六月十日及同年七月十九日訊問筆錄），有上開訊問筆錄影本各一份附卷足憑
    ，足見被告於該案偵審中均一再堅持有遭告訴人強拉、毆打及潑灑糞便等情，雖
    其中若干細節稍有齟齬，惟其中就強拉、毆打及潑灑糞便等重要關鍵事項指訴之
    情節仍屬相符，則被告於該案中是否確有虛構事實提出誣告之情事，已非無疑。
  (二)且被告當時確有與告訴人夫王芳富等人發生糾紛衝突一節，業據告訴人於本案審
    理時陳明在卷，並有台北縣警察局中和分局安平派出所（下稱安平派出所）工作
    紀錄簿影本一紙附卷可稽，而卷附由被告所提出之診斷書影本亦記載當時被告確
    受有頸部多處擦傷四公分X０．二公分、三公分X０．二公分、二公分X０．二公
    分、二公分X０．二公分，右肩多處擦傷四公分X０．二公分、二公分X０．二公
    分，右腕挫傷瘀血二公分X一．五公分，左肩擦傷四公分X０．二公分、二公分
    X０．二公分、二公分X０．二公分，左耳前方多處挫傷瘀血三公分X二. 五公分
    、二．五公分X二公分、二．五公分X二公分，下肩部挫傷三公分X二公分，右膝
    挫傷三公分X二．五公分等傷害，參諸告訴人夫王芳富於該案審理中亦供稱當時
    確有與另二名男子架押被告至店門口毆打等情（參見原審法院八八年度易字第一
    七九四號案卷八十八年十月十一日及同年十一月八日審理筆錄，有該審理筆錄影
    本各一份附卷可稽），堪認被告當時確有遭告訴人夫王芳富等人強拉及毆打，並
    受有諸多傷勢非輕之傷害，準此以觀，被告嗣後向台灣板橋地方法院檢察署檢察
    官指訴「告訴人及告訴人夫王芳富所僱請之流氓毆打」一結，即非全然無據，殊
    難認其就此部分有何捏造事實而提出誣告之情事。
  (三)被告當時確有遭告訴人及告訴人夫王芳富以糞便塗抹臉部一節，業據當時在場見
    聞事發過程之林昕俞於該案審理中到庭結證屬實（參見原審法院上開案卷八十八
    年六月二十一日訊問筆錄，有該訊問筆錄影本各一份附卷可稽），而被告於當日
    甫事發後赴安平派出所報案之際全身均有糞便一節，復據當時處理糾紛之安平派
    出所警員賴俊成於該案審理中到庭結證屬實（參見原審法院上開案卷八十八年十
    月十一日審理筆錄，有該審理筆錄影本各一份附卷可稽），且告訴人夫王芳富於
    該案審理中亦供承當時因被告潑灑糞便，乃以糞便塗抹被告，欲令被告嚐糞便等
    情（參見原審法院上開案卷八十八年十一月八日審理筆錄，有該審理筆錄影本一
    份附卷可稽），堪認被告確有遭告訴人夫王芳富塗抹糞便於臉部之情事，則其嗣
    後向台灣板橋地方法院檢察署檢察官指訴「遭強迫吃糞便」一節，即非全然無據
    ，亦難認其就此部分有虛構事實而提出誣告之情事。
  (四)再告訴人於其夫王芳富等人強拉、毆打被告之際，係將被告原所騎乘之機車牽往
    事發地點，並有徒手毆打被告頭部等情，業據當時林昕俞於該案審理中到庭結證
    屬實（參見原審法院上開案卷八十八年六月二十一日訊問筆錄及台灣高等法院八
    十九年度上易字第四七七號案卷八十九年二月二十一日訊問筆錄，有該訊問筆錄
    影本一份附卷足按），且當時告訴人及被告係先至安平派出所備案，告訴人於上
    午六時三十分許離開該派出所後，被告於當日上午八時許始赴該派出所等情，亦
    據處理該案之警員賴俊成於該案審理中到庭結證屬實（參見原審法院上開案卷八
    十八年七月二十九日訊問筆錄，有該訊問筆錄影本一份在卷可查），參諸告訴人
    於該案一審審理中對於林昕俞及賴俊成此部分證詞均表示無意見（參見同上訊問
    筆錄），甚且於該案上訴二審之答辯狀中指陳被告遭其夫王芳富及鄰居拉往其雜
    貨店門口之際，其仍於安平派出所內製作筆錄，唯經通知後，隨即趕回雜貨店等
    語，有該答辯狀影本一份附卷可稽，是告訴人稱其於案發並不在現場云云，尚難
    證明，準此以觀，堪認告訴人於事發時仍有在旁目睹其夫等人毆打被告及塗抹糞
    便於被告臉部之可能，則被告因認「告訴人令其吃糞便」，並非憑空杜撰捏造者
    ，自難認其就此部分有虛構事實而提出誣告之情事。參以被告與告訴人夫妻長期
    以來即因會款之事迭有爭執甚至訴訟，此經被告、告訴人分別供明，且有告訴人
    、王芳富等之刑事判決在卷可稽，則被告認告訴人於當時與王芳富一併有犯意之
    聯絡，亦未背離社會一般人之判斷，難認係誣告。
  (五)至證人劉乾銘於偵查中雖證稱被告身上充滿糞便，係因其自行跌倒沾染地上糞便
    所致云云，然此部分證詞與告訴人夫王芳富上訴於前案審理中自承以糞便塗抹被
    告臉部之供詞，顯有不符，尚難遽信，且依其證詞內容觀之，其當時僅見聞被告
    與告訴人夫王芳富二人拉扯倒地之始發過程，並未見聞事後被告遭告訴人夫王芳
    富等人強拉至店內毆打及塗抹糞便之後續過程，既未見聞全部事發經過情形，尤
    難僅僅憑其單方面證詞遽認被告當時並無遭塗抹糞便於臉部之情事；又告訴人於
    不知悉被告將行經事發地點之情形下，雖無將糞便穢物儲存於其經營之雜貨店內
    只為日夜等待被告前來之理，亦無事後不惜將該等穢物糞便潑灑於自宅門上之理
    ，然本件爭執重點既在於被告當時是否有遭告訴人等強迫吃糞便或塗抹糞便於臉
    部之情事，而事發當時確有糞便遭潑灑於現場，亦據告訴人及被告一致陳明在卷
    ，則無論該等糞便來源如何，均與被告是否遭告訴人等強迫吃糞便或塗抹糞便於
    臉部無涉，縱令該等糞便係由被告持往事發現場者，亦無從據以推論被告並未遭
    強迫吃糞便或塗抹糞便於臉部之理。
  (六)縱上所述，被告向台灣板橋地方法院檢察署檢察官告訴所稱其遭告訴人及告訴人
    夫王芳富所僱請之流氓毆打並遭強迫吃糞便，以及告訴人令其吃糞便等節，既難
    認憑空捏造者，而公訴人所指各端，又無一足資證明被告確有杜撰事實訛為指述
    之情事，自難認其有何虛構事實向該管公務員誣告之犯行，此外復查無其他積極
    、確切之證據足以證明被告涉有誣告罪嫌，要屬不能證明其犯罪，從而揆諸前揭
    說明，原審為無罪之諭知，核無不合，檢察官仍執陳詞，指摘原判決不當為無理
    由，應駁回其上訴。
據上論斷，應依刑事訴訟法第三百六十八條，判決如主文。
本案經檢察官郭弘佑到庭執行職務。
中      華      民      國    九十      年      一      月     十五     日
                              臺灣高等法院刑事第十三庭
                                  審判長法  官  常  尚  信
                                        法  官  盧  彥 如
                                        法  官  周  占  春
右正本證明與原本無異。
如不服本判決應於收受送達後十日內向本院提出上訴書狀，其未敘述上訴之理由者並
得於提起上訴後十日內向本院補提理由書（均須按他造當事人之人數附繕本）。
                                        書記官  蕭  麗  珍
中    華    民    國     九十     年       元       月       十五       日


司法院資訊處製作；財團法人民間司法改革基金會備份。
